# 求助陈老师，关于融租赁合同的账务处理

提问人：人之初性本善 时间：2022-11-10 10:34:21
陈老师好：
公司建设互联网数据中心，与总包方签订了总包合同，合同内容包括机电设备的采购安装等，公司依据工程进度支付总包方进度款。
合同执行过程中，又与某金融租赁公司签订了《融资租赁合同》以及与总包方之间的三方《购买合同》，约定购买方变更为金融租赁公司。公司与总包方之间的总包合同正常执行，需要支付进度款时，公司通知金融租赁公司提款支付给总包方。公司分期支付租赁本金和利息，金融租赁公司为公司开具租赁发票。租赁物在中国人民银行征信中心动产融资租赁同意登记公示系统进行登记。
从合同形式看，金融租赁公司通过合同约定和公示登记取得了设备的所有权，继而租赁给公司使用。但总包合同实际执行当中，金融租赁公司不参与设备的购买和安装，金融租赁公司仅按照公司指令付款即可，公司是先取得设备，继而要求融资租赁公司付款，之后分期偿付本息。并且融资租赁合同中的租赁物清单也不是公司实际建造的设备，我们理解是金融租赁公司取得名义上的租赁物和所有权。
请教陈版主：在上述的情形下，金融租赁公司提供的是融资服务还是租赁服务，公司是否应当按照将该交易识别为租赁？
谢谢！

回答人：chenyiwei
实务中很多交易名为“融资租赁直租”，但在租赁开始日该租赁标的资产尚处于在建状态（或者仅签订了资产购建合同），租赁公司（出租人）从未取得对资产的控制权，也不承担向承租人交付租赁资产的义务，租赁资产的控制权由供应商直接转移给承租人。因此，该交易名为直租，但实质上与售后回租构成融资租赁的情形类似，本质上是承租人以租赁资产（租赁开始日尚处于在建状态）为抵押向出租人（租赁公司）获取融资。出租人以向供应商支付部分购买价款的方式向承租人提供融资，后续承租人支付租金相当于还本付息。针对这类业务模式（我们理解题干中的租赁也是这种情况），建议参照“售后租回交易中的资产转让不属于销售”的情形处理，即不确认使用权资产和租赁负债，而是正常确认在建工程，达到预定可使用状态后转固；将租赁公司代承租人支付的资产购建款项确认为金融负债而不是租赁负债。我们理解这样操作更能反映交易的经济实质，逻辑更清晰，也更为简便，且可以避免出现此处讨论的问题。
对于本案例中涉及的”租赁”，并不符合会计准则对“租赁”的定义，也参照上述原则处理。
据此，对主帖中的问题，我们的意见如下：
1 、保理业务的应付款通过长期应付款核算。
2 、不使用“使用权资产”和“租赁负债”科目，而是正常确认在建工程和长期应付款，完工后在建工程正常转固。
3 、后续支付给租赁公司的现金流，本质上属于还本付息，故放在筹资活动现金流（支付其他与筹资活动的现金）。